臺灣士林地方法院交通事件裁定　　　　 96年度交聲字第602號
原處分機關　臺北市交通事件裁決所
異　議　人
即受處分人　甲○○
上列受處分人因違反道路交通管理處罰條例案件，對於臺北市交
通事件裁決所於96年6 月5 日所為之處分（原處分案號：北市交
裁二字第裁22-A1A120602號），聲明異議，本院裁定如下：
        主  文
原處分撤銷。
甲○○不罰。
        理  由
一、原處分意旨略以：本件異議人即受處分人甲○○於民國96年
    2 月12日下午3 時40分許，駕駛車牌QX5-269 號輕型機車，
    行經臺北市○○○路○ 段236 巷45弄交岔路口，於車道數相
    同時，受處分人所駕駛之左方車不讓右方車先行。原處分機
    關遂依道路交通管理處罰條例第45條第9 款之規定，裁處其
    罰鍰新臺幣1,800 元，並依同條例第63條第1 項第1 款記違
    規點數1 點。
二、聲明異議意旨略以：受處分人甲○○於96年2 月12日下午3
    時40分許，駕駛車牌QX5-269 號輕型機車，行經臺北市○○
    ○路○ 段236 巷45弄交岔路口，固與車牌LI-6346 號自用小
    客車發生車禍，然該LI-6346 號自用小客車已超出雙黃線逆
    向行駛違規在先，導致受處分人反應不及，致生碰撞，且按
    該自小客車行駛之車道上設有停止線、「慢」及減速路突等
    多項交通標誌及標線，自應減速慢行，而受處分人已接近要
    返回之公司，速度不快，對此無法反應閃避之狀況，實無過
    失可言，請求撤銷原處分等語。
三、按行政罰法第7 條第1 項規定：違反行政法上義務之行為非
    出於故意或過失者，不予處罰。所謂過失，係指應注意，能
    注意而不注意而言。本件受處分人甲○○確實於96年2 月12
    日下午3 時40分許，駕駛車牌QX5-269 號輕型機車，沿臺北
    市○○○路○ 段236 巷由東往西方向騎駛，而李昌泰駕駛車
    牌LI-6346 號自用小客車則沿同巷45弄由北往南方向行駛，
    雙方均行至無號誌之交岔路口，上開機車之右前車頭與上開
    自用小客車之左前車頭發生碰撞，此為受處分人所不爭執，
    且有警員所繪製而為受處分人甲○○及李昌泰所不爭執之道
    路交通事故現場圖、補充資料表、車損照片及臺北市政府警
    察局交通大隊96年4 月25日北市警交大事字第09631799900
    號函1 份附卷可憑，應甚明確，固堪認定。然查：
  (一)道路交通標誌標線號誌設置規則第163 條規定警告標線繪製
    之「慢」字，係用以警告車輛駕駛人前面路況變遷，應減速
    慢行。而上開李昌泰駕駛車牌LI-6346 號自用小客車，沿上
    開236 巷45弄由北往南方向行駛之車道於接近交岔路口前，
    地面繪有「慢」、停止線，並設有減速路突；然受處分人甲
    ○○駕駛車牌QX5-269 號輕型機車，沿上開236 巷由東往西
    方向騎駛之車道則無繪有「慢」字警告標線及減速路突，此
    有現場照片4 幀在卷可憑，則上開「慢」字警告標線之設置
    應可作為支線道與幹線道之劃分，而依道路交通安全規則第
    102 條第1 項第2 款規定，受處分人行駛於未劃設「慢」字
    警告標線之車道係屬幹線道，自無讓支線道之上開自用小客
    車先行之理，當甚明確，原處分認定該相關位置係左方車與
    右方車之關係，尚難採認。
  (二)又依上開警員所繪製而為受處分人甲○○及李昌泰不爭執之
    道路交通事故現場圖以觀，李昌泰所駕駛之車牌LI-6346 號
    自用小客車應認已跨越其應行駛車道之分向限制線（雙黃線
    ）後，直行進入碰撞當時之位置，則對行駛於與上開車道交
    岔車道之受處分人而言，其係預期李昌泰依規定行駛於其應
    行進之車道，而預留相當之反應時間與距離可以讓李昌泰駕
    駛之自用小客車先行，詎李昌泰跨越分向限制線後，縮短上
    開可以反應之時間與距離，致受處分人不能閃避，是縱認有
    原處分所謂相關位置係左方車與右方車之關係，揆諸上開說
    明，亦難認受處分人有何過失之可言，自堪認定。
四、原處分未予詳查，遽予裁罰，尚有未洽，本件異議為有理由
    ，原處分應予撤銷，另諭知受處分人不罰。
五、據上論斷，應依道路交通管理處罰條例第87條第2 項、道路
    交通案件處理辦法第20條前段，裁定如主文。
中　　華　　民　　國　　96　　年　　7 　　月　　19　　日
                  交通法庭法  官  雷雯華
以上正本證明與原本無異。
如不服本裁定應於送達後5 日內向本院提出抗告狀。
                          書記官  陳如玲
中　　華　　民　　國　　96　　年　　7 　　月　　19　　日
